臺灣高等法院刑事判決　　　　　　　　　　　　　九十一年度交上訴字第一七六號
　　上　訴　人　臺灣臺北地方法院檢察署檢察官
　　被　　　告　乙○○　男　二.
右上訴人因被告公共危險案件，不服臺灣台北地方法院八十九年度交訴字第一四二號
，中華民國九十一年九月十一日第一審判決（起訴案號：臺灣台北地方法院檢察署八
十九年度偵字第一八二八一號），提起上訴，本院判決如左：
    主  文
原判決關於公共危險罪部分撤銷。
乙○○駕駛動力交通工具肇事，致人傷而逃逸，處有期徒刑陸月，如易科罰金以參佰
元折算壹日，緩刑貳年。
    事  實
一、乙○○於民國八十九年七月十三日上午六時五十分許，駕駛車牌號碼Ｈ四─九六
    五號營業小客車，沿臺北市○○○路，由西往東方向行駛，途經同路與吉林路交
    岔路口時，原應注意車輛行駛時，駕駛人應注意前車，如須減速暫停，駕駛人應
    預先顯示燈光或手勢，而依當時情形，又無不能注意之情事，竟疏於注意，於通
    過上開交岔路口時，因閃避小狗，車頭往左行駛，適同一時、地，甲○駕駛車牌
    號碼ＯＹＬ─五四六號重機車，由臺北市○○○路西往東方向行駛，亦應注意車
    前狀況，隨時採取必要之安全措施，而依當時情形，又無不能注意之情事，竟疏
    於注意，於通過上開交岔路口時，仍貿然前行，未注意車前狀況，隨時採取應變
    措施，由於雙方有上述之疏失，致甲○駕駛之機車煞避不及，撞及乙○○之營業
    小客車尾部，人車倒地後，受有左肩挫傷、左腰擦傷五乘三公分、左足擦傷二乘
    一‧五公分、左手肘擦傷三‧五乘一‧五公分、左手擦傷二乘０‧五公分等傷害
    （被訴業務過失傷害部分，業經原審判決公訴不受理），詎乙○○肇事後，竟違
    規左轉吉林路逃逸現場，經路人抄下車號，為警循線查獲。
二、案經甲○訴由臺北市政府警察局中山分局報請臺灣臺北地方法院檢察署檢察官偵
    查起訴。
    理  由
一、訊之被告矢口否認有右開肇事逃逸犯行，辯稱：我踩煞車後，並沒有察覺告訴人
    從後面撞到，只覺得有推力，因為從後照鏡、前擋風玻璃上都沒有看到人，我為
    了閃避小狗車頭有向左邊偏，如果硬要轉回來，會有被撞的可能，在權宜之下才
    違規左轉，客人在建國北路下車之後，我有下車檢查車輛，發現保險桿有被撞的
    痕跡，認為撞我的人已經跑掉，就在父親陪同下先去派出所備案，然後再回到現
    場查看等語。惟查：
  １、依告訴人於警訊時稱「至吉林路口時，突有一部營業小客車在我前面緊急剎車
      並左轉造成我剎車不及撞到該營業小客車後面，而倒地受傷，我受傷後該肇事
      營業小客車並未停車處理往吉林路逃逸」，於原審審理時稱「我是尾隨被告的
      計程車下後方行駛，相距約一公尺距離，他緊急剎車無法閃避才撞上他的車尾
      ，然後我就摔倒，滑到右側路邊，是路人報警…我在第三快車道行駛」等語，
      及依卷附馬偕紀念醫院甲種診斷證明書記載告訴人受有左肩挫傷、左腰擦傷五
      乘三公分、左足擦傷二乘一‧五公分、左手肘擦傷三‧五乘一‧五公分、左手
      擦傷二乘０‧五公分等傷害，已足認告訴人因本件車禍致有受傷無訛。
  ２、依被告於原審供稱：我開車都會看後照鏡，碰撞當時有感覺『頓』一下…我有
      懷疑已經肇事等語，按汽車行駛時如非遇有其他外力碰撞，當不致有如被告所
      稱感覺『頓』一下之情形，核諸告訴人前述「然後我就摔倒，滑到右側路邊」
      之情形，及參照被告供稱：「客人下車之後，我有下車檢查車輛，發現保險桿
      有被撞的痕跡」等情，則所謂感覺『頓』一下之情形，其力道應非輕微，否則
      被告何以於客人下車後會檢查車輛，亦堪認被告主觀上已發覺可能發生車禍。
  ３、依告訴人於原審九十年十二月二十一日訊問時，稱其於碰撞後往右倒臥滑行，
      且於倒地前看到被告往左前方前進，是於告訴人撞擊後倒地右滑，且機車體積
      不小，稍加注意即可清楚查悉，而被告車輛既係為了閃避小狗而緊急剎車，啟
      動左轉前進之速度自不會很快，衡諸一般國民生活經驗法則，被告自可由車側
      或車內之照後鏡，觀察到告訴人已經受傷倒地之情形，是以被告辯稱其由後照
      鏡及擋風玻璃上均沒有看到告訴人等語，顯係卸責之詞，不足採信。
  ４、被告之營業小客車雖僅有後保險桿車牌下方位置有烤漆脫落痕跡，並無保險桿
      遭到撞擊、凹陷並形成移位痕跡，固據證人即臺北市政府警察局中山分局小隊
      長陳明勳於原審九十年六月二十六日訊問時結證屬實，並有照片三張附卷可稽
      ，然被告係於『上午六時五十分許』肇事，再扣除其載客到建國北路下車，之
      後回到其住處臺北市○○區○○路一七六巷七號，其間已耗去一段時間，而其
      竟立即於八十九年七月十三日上午八時許，至臺北市政府警察局信義分局備案
      ，此有該分局受理各類案件紀錄表一紙附卷可稽，而依其於受理各類案件紀錄
      表一紙記載之內容，其亦陳稱「不知何原因疑似有被東西或車子輕微衝擊」等
      語綜合以觀，亦堪信被告主觀上已知肇事，而為了如其所稱出險之手續乃至警
      局備案為是。
  ５、此外，尚有臺北市政府警察局中山分局交通事故車輛勘驗紀錄表、道路交通事
      故調查報告表、交通事故談話紀錄表附卷可依，故被告上開所辯，係卸責之詞
      ，其犯行明確，應予依法論科。
二、核被告於駕車肇事致人傷後逃逸，所為係犯刑法第一百八十五條之四駕駛動力交
    通工具肇事，致人傷而逃逸罪。
三、被告行為後，刑法第四十一條業於九十年一月四日修正為「犯最重本刑為五年以
    下有期徒刑以下之刑之罪，而受六月以下有期徒刑或拘役之宣告，因身體、教育
    、職業、家庭之關係或其他正當事由，執行顯有困難者，得以一元以三元以下折
    算一日，易科罰金。但確因不執行所宣告之刑，難收矯正之效或難以維持法秩序
    者，不在此限。」「併合處罰之數罪，均有前項情形，其應執行之刑逾六月者，
    亦同。」，並於同年月十日公布施行，於同年月十二日生效，比較新舊法之規定
    ，以行為後之新法對被告有利，依刑法第二條第一項前段之規定，自應適用裁判
    時之新法。
四、原審未詳予勾稽，遽認無證據證明被告有肇事逃逸之犯行而為被告無罪之諭知，
    其認事用法容有未合，檢察官提起上訴指摘判決不當即有理由，應由本院撤銷改
    判。爰審酌被告犯罪之動機、目的、手段及其品性、生活狀況、智識程度，及於
    過失肇事致人受傷後，竟不停車將被害人送醫診治，嗣後始與被害人達成民事上
    和解等一切情狀，量處如主文第二項所示之刑，並諭知易科罰金之折算標準。又
    被告前未曾受有期徒刑以上刑之宣告，因一時失慮偶罹刑典，經此刑之宣告後應
    知警惕而無再犯之虞，本院因認以暫不執行其刑為當，予以宣告緩刑二年，用啟
    自新。
據上論斷，應依刑事訴訟法第三百六十九條第一項前段、第三百六十四條、第二百九
十九條第一項前段，刑法第二條第一項、第一百八十五條之四、第四十一條第一項、
第七十四條第一款，罰金罰鍰提高標準條例第一條前段、第二條，判決如主文。
本案經檢察官劉靜婉到庭執行職務。
中      華      民      國      九十一      年     十二     月    十    日
                              臺灣高等法院交通法庭
                          審判長法  官  葉  騰  瑞
                                        法  官  莊  明  彰
                                        法  官  黃  國  忠
右正本證明與原本無異。
如不服本判決應於收受送達後十日內向本院提出上訴書狀，其未敘述上訴理由者並得
於提起上訴後十日內向本院補提理由書（均須按他造當事人之人數附繕本）。
                                        書記官  劉  貞  達
中      華      民      國      九十一      年     十二     月    十    日
附錄本案論罪科刑法條全文
